【裁判字號】    98,訴緝,66
【裁判日期】    981210
【裁判案由】    詐欺
【裁判全文】
臺灣臺南地方法院刑事判決              98年度訴緝字第66號
公  訴  人  臺灣臺南地方法院檢察署檢察官
被      告  乙○○
上列被告因詐欺案件，經檢察官提起公訴（95年度偵字第11795
、12715、12716號）及移送併案審理（95年度偵字第6909號），
被告於準備程序就被訴事實為有罪之陳述，本院合議庭裁定由受
命法官獨任進行簡式審判程序，判決如下：
    主  文
乙○○幫助犯常業詐欺罪，處有期徒刑捌月，減為有期徒刑肆月
，如易科罰金，以銀元參佰元即新臺幣玖佰元折算壹日。又幫助
犯詐欺取財罪，罪，均處有期徒刑月，均減為有期徒刑壹月
又拾伍日，如易科罰金，均以新臺幣壹仟元折算壹日。應執行有
期徒刑陸月，如易科罰金，以銀元參佰元即新臺幣玖佰元折算壹
日。
    事  實
一、乙○○與邱寶賢（另經本院判處有期徒刑10月，減為有期徒
    刑5月確定）原為朋友關係。邱寶賢知悉孫志泳（另經本院
    判處有期徒刑1年11月確定）對外收購帳戶轉交予綽號「小
    明」之真實姓名不詳之成年男子，幫助「小明」等常業詐欺
    集團成員以詐騙被害人，使渠等陷於錯誤而交付金錢，竟介
    紹乙○○與孫志泳認識，由乙○○收購人頭帳戶轉交孫志泳
    。乙○○並於95年4月間起至同年6月間止，在如附表編號1
    至6所示時間、地點，以新台幣（下同）2000元至3000元不
    等之價格收購如附表編號1至6所示帳戶之存摺、金融卡、印
    章等資料交予孫志泳轉交予「小明」，幫助「小明」等常業
    詐欺集團成員以如附表編號1至6所示之方式詐騙如附編號1
    至6所示之被害人，使渠等陷於錯誤而交付如附表一編號1至
    6所示之金錢。嗣經警於95年8月11日，在屏東市○○路744
    巷100號6樓之3將乙○○拘提到案。
二、案經台南縣警察局移請臺灣臺南地方法院檢察署檢察官偵查
    起訴。
    理  由
一、上揭事實，業據被告乙○○坦承不諱，核與共同被告孫志泳
    、邱寶賢所述情節大致相符，並經如附表編號1至6所示被害
    人於警詢中證述在卷，且有如附表編號1至6所示開戶資料、
    匯款執據附卷可憑。本件事證明確，被告前開犯行洵堪認定
    。
二、本件「小明」所屬之詐欺集團刊登廣告搜購之人頭帳戶，除
    向被告等人購買所搜購如附表一至三所示之人頭帳戶外，尚
    經由其他管道搜購數量甚多之人頭帳戶，詐騙人數甚眾，有
    卷附人頭帳戶開戶資料及被害人之供述、匯款執據可稽。顯
    見其規模甚大，應係以詐欺為常業，恃以營生。被告等人代
    為搜購帳戶，應可知悉「小明」等人係以詐欺為常業。
        按刑法於94年2月2日修正，95年7月1日生效，刪除第
    340 條常業詐欺罪之規定。依修正後刑法第2條第1項規定，
    比較新、舊法結果，如依舊法「小明」等詐欺集團成員僅成
    立一常業詐欺罪；如依新法被告將成立多罪，併合處罰。是
    仍應適用較有利之行為時法律即舊法論以常業詐欺犯。從而
    ，本件「小明」所屬詐欺集團成員於95年6月30 日以前之詐
    欺犯行係犯刪除前刑法第340條常業詐欺罪，95 年7月1日以
    後之詐欺犯行係犯刑法第339條第1項之普通詐欺罪。被告幫
    助「小明」等詐欺集團成員犯罪，為幫助犯。其中如附表編
    號1、3、5 部分為幫助普通詐欺罪（此部分之收購帳戶行為
    雖在刑法修正施行前，但正犯之詐欺行為係在刑法修正施行
    後，因而從屬於正犯之幫助犯亦應依新法論處。），其餘部
    分（如附表編號1、4、6 部分）均論以一幫助常業詐欺罪。
    起訴書雖未載如附表編號6 部分之犯行，惟此部分犯罪時間
    在95年7月1日前，與如附表編號1、4部分有常業詐欺之實質
    上一罪關係，為起訴效力所及，本院自得併予審酌，附此敘
    明。被告幫助他人犯罪，為幫助犯，按正犯之刑減輕之。被
    告所犯幫助常業詐欺及幫助普通詐欺各罪間應分論併罰（修
    正後刑法已刪除連續犯之規定）。
        起訴意旨雖認被告應依常業詐欺罪之共同正犯論處，惟
    查，被告僅收購帳戶交予同案被告孫志泳轉交「小明」，幫
    助「小明」等人詐欺並藉以抽取每份帳戶資料約2000元之報
    酬，並未參與詐欺之構成要件行為，亦未參與朋分詐欺所得
    ，以自己詐欺之意思從事構成要件以外之行為。因而，僅能
    以幫助犯論處，起訴法條尚有未洽，應予變更。
        爰審酌被告等人不以正途取利，竟收購帳戶，幫助他人
    犯罪，助長詐騙風氣、所幫助詐欺之金額非少，及其犯罪之
    手段與犯後坦承犯行等一切情狀，各量處如主文所示之宣告
    刑示懲。再被告犯罪均在96年4 月24日以前，依中華民國96
    年罪犯減刑條例第2條第1項第3款、第7條、第9 條、第11條
    之規定，應將其宣告刑減2分之1，爰減刑如主文所示，並定
    其應執行刑及諭知易科罰金折算之標準。
三、另被告行為後刑法於95年7月1日修正施行其中：
（一）關於修正之刑法第2條第1項為新舊法比較適用之準據法，
      本身無關行為可罰性要件之變更，非屬刑罰法律變更，無
      比較新舊法問題，應逕適用修正後之規定。
（二）現行刑法第2條第1項明文規定：「行為後法律有變更者，
      適用行為時之法律。但行為後之法律有利於行為人者，適
      用最有利於行為人之法律。」惟此「法律變更」與法律修
      正之概念有別；所謂法律變更應係指因法律修正而「刑罰
      」有實質之更異而言（如修正後新舊法法定本刑輕重變更
      或犯罪構成要件寬嚴不同），始有依上開規定為準據法而
      比較適用新法或舊法之問題。如新舊法處罰之輕重仍然相
      同（例如僅形式上修正法律用語或條次移列），並無有利
      或不利之情形，即無適用上開規定為比較之餘地，自應依
      一般法律適用之原則，適用現行、有效之裁判時法論處（
      最高法院95年度台上字第6159號判決參照）。關於刑法第
      30條幫助犯之規定，僅形式上修正法律用語使之較為明確
      ，並未因法律修正而使沒收範圍有實質之變更，即無適用
      上開規定為比較之餘地，自應依一般法律適用之原則，適
      用修正後之刑法30條之規定。
（三）關於易科罰金部分，依修正前刑法第41條第1 項、修正前
      罰金罰鍰提高標準條例第2 條及現行法規所定貨幣單位折
      算新臺幣條例第2 條規定，應以新臺幣300元至900元折算
      壹日；依修正後刑法第41條第1項規定，則係以新臺幣100
      0元、2000元或3000 元折算壹日。比較新舊法結果，應以
      舊法之折算金額較少對被告有利，爰依修正前刑法第41條
      第1項規定諭知易科罰金之折算標準。
（四）關於刑法第51條第5 款定應執行刑之規定，為科罰規範之
      變更，顯已影響行為人刑罰之法律效果，自屬法律有變更
      。依修正後刑法第2條第1項規定，比較新、舊法結果，如
      依舊法行為人最高可宣告有期徒刑20年；如依新法行為人
      最高可宣告有期徒刑30年。是仍應適用較有利於被告之行
      為時法律即舊法定其應執行刑。
四、移送併辦意旨另以被告尚有如附表編號7 所示之犯行，因而
    移送本院併案審理（95年度偵字第6909號）。惟查，被告如
    附表編號7 所示之犯行其犯罪時間在95年7月1日後，刑法已
    刪除常業詐欺罪及連續犯之規定。從而，被告如附表編號7
    所示之犯行並未為原起訴效力所及，本院自不得併予審酌，
    應由檢察官另行偵查處理，併此敘明。
五、據上論斷，應依刑事訴訟法第299條第1項前段、第273條之1
    第1項、第300條，修正施行後刑法第2條第1項、刪除前刑法
    第340條、刑法第339條第1 項、第30條、修正施行前刑法第
    51條第5款、第41條第1項，刑法施行法第1條之1，中華民國
    96年罪犯減刑條例第2條第1項第3款、第7條、第9 條，判決
    如主文。
本件經檢察官己○○到庭執行職務
中    華    民    國    98    年    12    月    10    日
                    刑事第三庭  法  官  鄭文祺
上開正本證明與原本無異。
如不服本判決，應於收受本判決後10日內，向本院提出上訴書狀
，並應敘述具體理由。如未敘述上訴理由者，應於上訴期間屆滿
後20日內向本院補提理由書狀（均須按他造當事人之人數附繕本
）「切勿逕送上級法院」。
                                書記官  張宜柔
中    華    民    國    98    年    12    月    10    日
附錄本案論罪科刑法條全文：
刪除前刑法第340條常業詐欺罪
以犯第三百三十九條之罪為常業者，處一年以上七年以下有期徒
刑，得併科五萬元以下罰金。
刑法第339條（普通詐欺罪）
意圖為自己或第三人不法之所有，以詐術使人將本人或第三人之
物交付者，處5年以下有期徒刑、拘役或科或併科1千元以下罰金
。
以前項方法得財產上不法之利益或使第三人得之者，亦同。
前二項之未遂犯罰之。
附表：
┌─┬─────┬─────────┬────────────┬─────┬─────────┐
│編│收購時間、│      帳  戶      │被害人及被害時間、地點、│詐騙方式  │相關書證          │
│號│地點      │                  │金額                    │          │                  │
├─┼─────┼─────────┼────────────┼─────┼─────────┤
│1 │95年5月在 │高以謙之帳戶:     │(1)戊○○                │電話佯稱中│匯款執據          │
│  │屏東縣鹽埔│00000000000000    │95/07/14 14:56          │獎通知    │南縣警刑字第095150│
│  │鄉鹽中村豐│（郵局申請書:南縣 │於台南大光郵局匯54200元 │          │0000頁921         │
│  │年路23巷2 │警刑字第0951500000│                        │          │                  │
│  │號        │頁172-173）       │                        │          │                  │
├─┼─────┼─────────┼────────────┼─────┼─────────┤
│2 │95年4月在 │吳文成 (吳景成)之 │(1)庚○○                │電話佯稱中│匯款執據          │
│  │台南縣新營│帳戶:             │95/04/28 12:59          │獎通知    │南縣警刑字第095150│
│  │市○○路郵│00000000000000（郵│於安定郵局匯7萬元       │          │0000頁646         │
│  │局前      │局申請書:南縣警刑 │                        │          │                  │
│  │          │字第0951500000頁  │                        │          │                  │
│  │          │223-226）         │                        │          │                  │
├─┼─────┼─────────┼────────────┼─────┼─────────┤
│3 │95年6月在 │黃更嘉之帳戶:     │(1)丁○○                │電話佯稱借│匯款執據          │
│  │屏東縣鹽埔│00000000000000    │95/07/11 13:34        │貸金錢    │南縣警刑字第095150│
│  │鄉○○路  │（郵局申請書:南縣 │  於神岡郵局(鹽原1支)匯 │          │0000頁906-911     │
│  │          │警刑字第0951500000│  3900元                │          │                  │
│  │          │頁271-272）       │95/07/12 11:10        │          │                  │
│  │          │                  │  於大雅郵局(台中22支)匯│          │                  │
│  │          │                  │  8500元                │          │                  │
│  │          │                  │95/07/11 15:43        │          │                  │
│  │          │                  │  於大雅郵局(台中22支)匯│          │                  │
│  │          │                  │  8500元                │          │                  │
│  │          │                  │95/07/12 12:03        │          │                  │
│  │          │                  │  於大雅郵局(台中22支)匯│          │                  │
│  │          │                  │  1萬6千元              │          │                  │
│  │          │                  │95/07/12 15:02        │          │                  │
│  │          │                  │  於大雅郵局(台中22支)匯│          │                  │
│  │          │                  │  1萬6千元              │          │                  │
│  │          │                  │95/07/17 13:46        │          │                  │
│  │          │                  │  於大雅郵局(台中22支)匯│          │                  │
│  │          │                  │  1萬5千元              │          │                  │
│  │          │                  ├────────────┼─────┼─────────┤
│  │          │                  │(2)邱千惠                │更生日報上│匯款執據          │
│  │          │                  │95/07/07 10:33        │刊登中國信│95偵14205卷頁95-97│
│  │          │                  │  於花蓮富國路郵局匯4200│託貸款廣告│                  │
│  │          │                  │  元                    │          │                  │
│  │          │                  │95/07/07 13:05        │          │                  │
│  │          │                  │  於花蓮富國路郵局匯6200│          │                  │
│  │          │                  │  元                    │          │                  │
│  │          │                  │95/07/07 15:20        │          │                  │
│  │          │                  │  於花蓮富璧路郵局匯7200│          │                  │
│  │          │                  │  元                    │          │                  │
├─┼─────┼─────────┼────────────┼─────┼─────────┤
│4 │95年5月在 │陳金珠之帳戶:     │(1)甲○○                │登報佯稱應│匯款執據          │
│  │屏東縣鹽埔│00000000000000    │95/06/29於中壢普仁郵局匯│徵家庭代工│南縣警刑字第095150│
│  │鄉○○路  │（郵局申請書:南縣 │2850元                  │          │0000頁891         │
│  │          │警刑字第0951500000│                        │          │                  │
│  │          │頁256-257）       │                        │          │                  │
├─┼─────┼─────────┼────────────┼─────┼─────────┤
│5 │95年6月下 │洪淑珍之帳戶：    │(1)陳錦煌(辛○○)        │電話佯稱中│匯款執據          │
│  │旬在屏東縣│00000000000000    │95/07/11 11:04          │獎通知    │南縣警刑字第095150│
│  │屏東市    │（郵局申請書:南縣 │於港西街郵局(基隆2支)匯 │          │0000頁949         │
│  │          │警刑字第0951500000│56100元                 │          │                  │
│  │          │頁263-264）       │                        │          │                  │
│  │          │                  ├────────────┼─────┼─────────┤
│  │          │                  │(2)徐永清                │電話佯稱中│匯款執據          │
│  │          │                  │95/07/27 15:42          │獎通知    │南縣警刑字第095150│
│  │          │                  │於花蓮企銀匯1元         │          │0000頁958         │
├─┼─────┼─────────┼────────────┼─────┼─────────┤
│6 │95年6月下 │高文禮之帳戶:     │(1)丙○○:               │電話佯稱中│匯款執據          │
│  │旬在屏東縣│00000000000000    │95/06/29 15:55          │獎通知    │南縣警刑字第095150│
│  │鹽埔鄉鹽中│（郵局申請書:南縣 │在林榮郵局匯214500元    │          │0000頁887         │
│  │村豐年路23│警刑字第0951500000│                        │          │                  │
│  │巷2號     │頁248-249）       │                        │          │                  │
├─┼─────┼─────────┼────────────┼─────┼─────────┤
│7 │95年7月4日│蕭興駿之帳戶:     │(1)壬○○：              │以電話佯稱│匯款執據2紙：     │
│  │在屏東海豐│00000000000000    │95/7/21 13:38         │中獎通知  │屏警刑偵三(斌)字第│
│  │郵局前    │（存摺內頁影本：  │  於台南市○○街郵局匯  │          │00000000000號卷頁 │
│  │          │屏警刑偵三 (斌)字 │  53400元               │          │18至19            │
│  │          │第00000000000號卷 │95/7/24 12:25         │          │                  │
│  │          │頁17）            │  於台南市興華郵局匯6萬 │          │                  │
│  │          │                  │  元                    │          │                  │
└─┴─────┴─────────┴────────────┴─────┴─────────┘


司法院資訊處製作；財團法人民間司法改革基金會備份。
